【裁判字號】    91,家抗更(一),8
【裁判日期】    920128
【裁判案由】    分割遺產
【裁判全文】
臺灣高等法院民事裁定  九十一年度家抗更(一)字第八號
      抗  告  人    丙○○
                    乙○○
右抗告人因與相對人甲○○間分割遺產事件，對於中華民國九十年十月二十九日臺灣
臺北地方法院八十七年度家再字第二號裁定提起抗告，經最高法院發回更審，本院裁
定如左：
      主      文
抗告駁回。
抗告及再抗告訴訟費用由抗告人連帶負擔。
      理      由
一按提起民事再審之訴，應於三十日之不變期間內為之。前項期間，自判決確定時起
  算。但再審理由知悉在後者，自知悉時起算。民事訴訟法第五百條第一、二項定有
  明文。又當事人以有同法第四百九十六條第一項第一款適用法規顯有錯誤之情形提
  起再審之訴，應認此項理由於裁判送達時，當事人即可知悉，故計算是否逾三十日
  之不變期間，應自裁判確定時起算，無同法第五百條第二項但書再審理由知悉在後
  之適用，最高法院著有七十年度台再字第二一二號判例。
二本件抗告人（即再審原告）主張前訴訟程序確定判決（即臺灣臺北地方法院八十五
  年度家訴字第三五號確定判決），有民事訴訟法第四百九十六條第一項第一款適用
  法規顯有錯誤之事由，提起再審之訴，且其再審之理由知悉在後，自知悉時起算並
  未逾三十日之不變期間。惟查前訴訟程序確定判決係於八十六年四月三十日宣判，
  且對該案被告（即抗告人）為公示送達，於八十六年八月三十日確定，揆諸首揭說
  明，抗告人以民事訴訟法第四百九十六條第一項第一款為再審事由，提起再審之訴
  ，應於判決確定後起算三十日之不變期間提起，始為適法，並無同法第五百條第二
  項但書再審理由知悉在後之適用，詎抗告人遲至八十七年四月十七日始提起本件再
  審之訴，顯已逾再審不變期間；再者，抗告人另以同法第四百九十六條第一項第六
  款為再審事由部分，亦因抗告人丙○○於八十七年二月二十三日在本院閱覽原法院
  八十六年度執字第一七０八九號、本院八十七年度抗字第一三九號卷宗，其中原法
  院八十六年度執字第一七０八九號卷內附有前訴訟程序判決及確定證明書各一件，
  業經本院依職權調閱前開卷宗無訛，故抗告人丙○○至遲於八十七年二月二十三日
  即已知悉該項判決內容，且抗告人丙○○另自承其於閱卷後就馬上告訴其女兒即抗
  告人乙○○閱卷內容，足認抗告人均於八十七年二月二十三日當可知悉有「當事人
  知他造之住居所指為所在不明而與涉訟」之再審事由，抗告意旨謂知悉「再審之理
  由」並非等同於知悉「判決內容」，自不足採，是其於八十七年四月十七日提起本
  件再審之訴，亦已逾越再審之不變期間。原法院因而以抗告人再審之訴不合法，駁
  回抗告人再審之訴，核無違誤。抗告意旨指摘原裁定不當，求予廢棄，為無理由，
  應予駁回。據上論結，本件抗告為無理由，爰為裁定如主文。
中      華      民      國    九十二    年      一      月    二十八    日
                                民事第一庭
                                    審判長法  官   尤  豐  彥
                                          法  官   陳  金  圍
                                          法  官   湯  美  玉
右正本係照原本作成。
不得再抗告。
中      華      民      國    九十二    年      一      月    二十九    日
                                          書記官   王  敬  端


司法院資訊處製作；財團法人民間司法改革基金會備份。
